---
output: github_document
---

<!-- index.md is generated from index.Rmd. Please edit that file -->

```{r, include = FALSE}
knitr::opts_chunk$set(
  collapse = TRUE,
  comment = "#>",
  fig.path = "man/figures/README-",
  out.width = "100%"
)
```


# Librairie R gseries

<!-- badges: start -->

<!-- [![CRAN status](https://www.r-pkg.org/badges/version/gseries)](https://cran.r-project.org/package=gseries) -->
[![Lifecycle: stable](man/figures/lifecycle-stable.svg)](https://lifecycle.r-lib.org/articles/stages.html)
[![R-CMD-check status](https://github.com/StatCan/gensol-gseries/actions/workflows/R-CMD-check.yaml/badge.svg?branch=main)](https://github.com/StatCan/gensol-gseries/actions/workflows/R-CMD-check.yaml?query=branch%3Amain)
<!-- [![Codecov report](https://codecov.io/gh/StatCan/gensol-gseries/branch/main/graph/badge.svg)](https://app.codecov.io/gh/StatCan/gensol-gseries?branch=main) -->

<!-- badges: end -->

<!-- Display a link to the English `index.md' file (only when rendering an HTML document)
     
     => the Pandoc "fenced_div" below (::: {.pkgdown-devel} <...> :::) is used to avoid 
        having the link generated in the pkgdown website home page
     => the link would only show in the "development" version of the pkgdown website
        (`development: mode: devel` in `_pkdown.yml` or `development: mode: auto` with a 4-level 
        version number in the DESCRIPTION file), which we do not use for gseries (we set 
        `development: mode: release` in `_pkdown.yml`, resulting in a single "release" website 
        regardless of the version number -->
::: {.pkgdown-devel}
```{asis, echo=knitr::is_html_output()}
[(English: file `../index.md`)](../index.md)
```
:::


## Description

Version R du système généralisé de Statistique Canada (StatCan) **G-Séries** initialement développé en SAS^®^. Ce site web est consacré à la version R de G-Séries (librairie gseries). Écrivez-nous à [g-series@statcan.gc.ca](mailto:g-series@statcan.gc.ca) pour obtenir des informations sur les versions SAS^®^. 

> _**Note - intranet de StatCan**_\
> Les employés de StatCan peuvent également visiter la page Confluence de G-Séries dans l'intranet de l'agence (cherchez « G-Series | G-Séries » dans Confluence) ainsi que le projet de développement GitLab de G-Séries également hébergé dans l'intranet de l'agence (cherchez « G-Series in R - G-Séries en R » dans GitLab). Ce dernier inclut une version des informations et instructions contenues dans cette page qui sont spécifiques à l'infrastructure TI de StatCan (ex., Artifactory et GitLab) ; voir `index_StatCan.md` dans le répertoire racine du projet GitLab.

G-Séries 3.0 (librairie gseries 3.0.0) est la première version du logiciel offerte en libre accès (logiciel libre). Elle inclut le recodage en R de toutes les fonctionalités SAS^®^ de G<span>&#8209;</span>Series 2.0, soient PROC BENCHMARKING, PROC TSRAKING et la macro ***GSeriesTSBalancing***, ainsi qu'une fonction pour l'étalonnage de *séries de stocks* par l'entremise d'interpolations par spline cubique où les noeuds de la spline correspondent aux ratios ou différences entre les valeurs des étalons et de la série indicatrice. Il comprend les *fonctions principales* suivantes:

* `benchmarking()`
* `stock_benchmarking()`
* `tsraking()`, `tsraking_driver()`
* `tsbalancing()` <br>

D'autres *fonctions utilitaires* sont également incluses dans la librairie. Visitez la page [Référence](./reference/index.html) (barre supérieure) pour obtenir la liste complète des fonctions disponibles. 


## Installation

```{r, eval = FALSE}
# Version publiée sur le CRAN
# (bientôt disponible...)
#install.packages("gseries")

# Version de développement sur GitHub
install.packages("remotes")
remotes::install_github("StatCan/gensol-gseries")

# Version spécifique sur GitHub
remotes::install_github("StatCan/gensol-gseries@<release-tag>")
```
où *\<release-tag\>* réfère aux valeurs énumérées sous les [*Tags*](https://github.com/StatCan/gensol-gseries/tags) ($\geq$ *v3.0.0*) du projet GitHub.

#### *Alternative*
La librairie peut également être installée à partir des fichiers sources téléchargés. Cette approche nécessite l'installation préalable des librairies dont dépend gseries (à cause de `repos = NULL` dans l'appel `install.packages()`).

1. Accéder au [dépôt](https://github.com/StatCan/gensol-gseries) (_repository_) GitHub pertinent (branche *main* ou *tag* $\geq$ *v3.0.0*)
2. Télécharger les fichiers du dépôt (*Code* > *Download ZIP*).
3. Décompresser les fichiers téléchargés.
4. Installer la librairie gseries (et ses librairies dépendantes) :
```{r, eval = FALSE}
install.packages(c("ggplot2", "ggtext", "gridExtra", "lifecycle", "osqp", "rlang", "xmpdf"))
install.packages("<nom & chemin d'accès des fichiers du dépôt téléchargés et décompressés>",
                 repos = NULL, type = "source")
```

#### _Vignettes_
L'installation de gseries à partir du CRAN (`install.packages("gseries")`) construit et installe automatiquement les vignettes de la librairie. Par contre, ce n'est pas le cas par défaut lors d'une installation à partir de GitHub (avec `remotes::install_github()`) ou à partir des fichiers sources téléchargés (avec `install.packages(..., repos = NULL, type = "source")`). Bien que les vignettes ne soient pas nécessaires pour qu'une librairie soit fonctionnelle, elles contiennent une documentation complémentaire utile. Les vignettes de la librairie gseries sont disponibles dans le menu déroulant ***Articles*** (barre supérieure) de ce site web et dans le dossier `pdf/` du [dépôt](https://github.com/StatCan/gensol-gseries) GitHub. L'installation des vignettes avec la librairie les rend également accessibles à partir de R (par exemple, avec `browseVignettes("gseries")` ou `vignette("<nom-de-la-vignette>")`). 

La construction des vignettes de la librairie gseries nécessite le logiciel (gratuit) [Pandoc](https://pandoc.org/), qui est inclus dans [RStudio](https://posit.co/downloads/), et une distribution LaTeX (par exemple, [TinyTex](https://github.com/rstudio/tinytex-releases)). Vous devez donc éviter d'essayer de construire les vignettes de la librairie gseries avec l'interface graphique de base de R (à moins que vous n'ayez une installation autonome de Pandoc) ou sans une distribution LaTeX fonctionnelle. La construction des vignettes nécessite également les librairies R knitr et rmarkdown.

Lors de l'installation **à partir de GitHub**, utilisez l'argument `build_vignettes = TRUE` :
```{r, eval = FALSE}
install.packages(c("knitr", "remotes", "rmarkdown"))
remotes::install_github("StatCan/gensol-gseries", build_vignettes = TRUE)
```

Lors de l'installation **à partir des fichiers sources téléchargés**, créez d'abord la version *groupée (« bundled »)* de la librairie avec `devtools::build()` :
```{r, eval = FALSE}
install.packages(c("devtools", "ggplot2", "ggtext", "gridExtra", "osqp", "xmpdf"))
bndl_pkg_path <- devtools::build("<nom & chemin d'accès des fichiers du dépôt téléchargés et décompressés>")
install.packages(bndl_pkg_path, repos = NULL, type = "source")
```
Remarque : les librairies knitr, lifecycle, rlang et rmarkdown sont automatiquement installées avec devtools.


## Documentation
La documentation bilingue (anglaise-française) de la librairie gseries disponible sur ce site web est également accessible à partir de R. Bien que R affiche uniquement la version anglaise de la documentation de gseries, des liens vers les pages françaises équivalentes sur ce site web sont fournis au début des pages d'aide pertinentes de gseries dans R. `help("gseries")` dans R affiche des informations générales sur la librairie, y compris un lien vers (l'URL de) ce site web. En cliquant sur le lien **Index** au bas de la page d'aide de la librairie gseries dans RStudio (ou avec `help(package = "gseries")`), on obtient la liste de tous les éléments de documentation disponibles pour la librairie, dont :

* les pages d'aide des sujets/fonctions (page [Référence](./reference/index.html) de la barre supérieure) ;
* les vignettes, lorsqu'elles sont installées (menu déroulant ***Articles*** de la barre supérieure) ;
* les nouvelles de la librairie (page [Changements](./news/index.html) sous le menu déroulant ***Nouveautés*** de la barre supérieure).

Les pages d'aide individuelles de chaque fonction qui se trouvent dans la page [Référence](./reference/index.html) (barre supérieure) peuvent être accédées directement dans R avec `help("<nom-de-la-fonction>")`. Elles contiennent des informations complètes sur chacune des fonctions, y compris des exemples utiles, et seront votre principale source d'information. Les vignettes du menu déroulant ***Articles*** (barre supérieure) sont une source d'information complémentaire qui, lorsqu'elles sont installées avec la librairie, sont également accessibles à partir de R avec `browseVignettes("gseries")` ou `vignette("<nom-de-la-vignette>")`. Elles comprennent :

* un *Livre de recette sur l'étalonnage* (`vignette("benchmarking-cookbook")`) parcourant les étapes d'un projet d'étalonnage typique ;
* *Un script d'étalonnage pour débutant* (`vignette("benchmarking-demo-script")`) illustrant l'utilisation des fonctions d'étalonnage dans un contexte pratique ;
* une page *« Data frame » pour la séquence de paramètres d'OSQP* (`vignette("osqp-settings-sequence-dataframe")`) décrivant la *séquence de résolution* implémentée dans `tsbalancing()` et expliquant comment elle peut être personnalisée.

Enfin, la page [Prise en main](./articles/gseries.html) (barre supérieure) fournit des informations générales sur G-Séries et est disponible sous la forme d'une vignette dans R (`vignette("gseries")`).

#### *Copie locale du site web de la librairie*
Le dossier `docs/` du [dépôt](https://github.com/StatCan/gensol-gseries) GitHub (branche *main* ou *tag* $\geq$ *v3.0.0*) contient les fichiers du site web de la librairie et peut donc être téléchargé afin d'obtenir une copie locale de ce site web. Ceci peut être utile pour une consultation hors ligne ou pour accéder à la documentation d'une version spécifique de la librairie (ex., la version de développement ou une version antérieure). Après avoir téléchargé (*Code* > *Download ZIP*) et décompressé les fichiers du dépôt, ouvrez le fichier `docs/fr/index.html` dans un navigateur web pour accéder à la copie locale de la page d'accueil (page actuelle) du site web. Alternativement, l'outil GitHub [*Download GitHub directory*](https://download-directory.github.io/) peut être utilisé pour télécharger uniquement le contenu du dossier `docs/` au lieu de téléchager tous les fichiers du dépôt :

1. Ouvrir le dossier `docs/` du [dépôt](https://github.com/StatCan/gensol-gseries) GitHub pertinent (branche *main* ou *tag* $\geq$ *v3.0.0*).
2. Copier l'adresse URL du dossier (bar d'adresse) dans le champ texte de l'outil [*Download GitHub directory*](https://download-directory.github.io/) et appuyer sur <kbd>Retour</kbd>.
3. Décompresser le répertoire téléchargé.
4. Ouvrir le fichier `fr/index.html` dans un navigateur web.

Remarque : la boîte *Rechercher* (barre supérieure) ne fonctionne pas dans les copies locales du site web de la librairie.

#### *Format PDF*
La documentation bilingue (anglaise-française) en format PDF de G-Séries, également utile en mode hors ligne ou pour une version spécifique de G-Séries, est disponible dans le dossier `pdf/` du [dépôt](https://github.com/StatCan/gensol-gseries) GitHub (branche *main* ou *tag* $\geq$ *v3.0.0* pour les versions R et *tag* $\leq$ *v2.0* pour les versions SAS^®^). Là encore, l'outil GitHub [*Download GitHub directory*](https://download-directory.github.io/) peut être utilisé pour télécharger uniquement le contenu du dossier `pdf/` au lieu de téléchager tous les fichiers du dépôt. La décompression du répertoire téléchargé dévoilera alors les fichiers PDF individuels.
